臺灣高等法院臺中分院刑事判決
110年度上訴字第1674號

上  訴  人  
即  被  告  廖國坤



選任辯護人  何湘茹律師（法扶律師）
上列上訴人即被告因違反毒品危害防制條例案件，不服臺灣臺中
地方法院110年度訴字第912號中華民國110年7月15日第一審判決
（起訴案號：臺灣臺中地方檢察署110年度偵字第9123號），提
起上訴，本院判決如下：
    主  文
上訴駁回。
    事  實
一、廖國坤明知甲基安非他命屬毒品危害防制條例第2條第2項第
    2款所列管之第二級毒品，不得非法持有、販賣，竟仍意圖
    營利，基於販賣第二級毒品甲基安非他命之犯意，分別為下
    列行為：
  ㈠於民國110年2月10日某時，由廖國坤以附表二編號1所示之行
    動電話與黃○○聯絡後，達成以新臺幣（下同）3,000元之價
    格交易第二級毒品甲基安非他命之合意後，黃○○即前往廖國
    坤位在臺中市○○區○○路0段00號租屋處，由廖國坤將價值3,0
    00元之甲基安非他命1包交予黃○○，黃○○則於翌（11）日匯
    款2,100元至廖國坤所使用之郵局帳戶（帳號00000000000號
    ），並於2至3天後，再交付現金900元予廖國坤，完成交易
    。
  ㈡於110年2月初之某日，由廖國坤以附表二編號1所示之行動
    電話與蔡○○聯絡後，達成以1,000元之價格交易第二級毒
    品甲基安非他命之合意後，2人相約在全家便利商店大雅中
    科店附近（起訴書誤載為臺中市大雅區大雅國中旁之菜市場
    ，業經公訴檢察官在原審當庭更正），由廖國坤將價值1,00
    0元之甲基安非他命1包交予蔡○○，蔡○○則先行賒欠價金，完
    成交易。
  ㈢於110年2月6日，由廖國坤以附表二編號1所示之行動電話與
    蔡○○聯絡後，達成以1,000元之價格交易第二級毒品甲基
    安非他命之合意後，蔡○○即前往廖國坤上開租屋處，由廖
    國坤將價值1,000元之甲基安非他命1包交予蔡○○，蔡○○
    則先行賒欠價金，完成交易。
二、案經臺中市政府警察局清水分局移送臺灣臺中地方檢察署檢
    察官偵查起訴。
    理  由
一、證據能力方面
  ㈠被告以外之人於審判外之陳述，雖不符刑事訴訟法第159條之
    1至第159條之4之規定，而經當事人於審判程序同意作為證
    據，法院審酌該言詞陳述或書面陳述作成時之情況，認為適
    當者，亦得為證據；當事人、代理人或辯護人於法院調查證
    據時，知有同法第159條第1項不得為證據之情形，而未於言
    詞辯論終結前聲明異議者，視為有前項之同意，刑事訴訟法
    第159條之5亦有明文，而該條規定之立法意旨，在於確認當
    事人對於傳聞證據有處分權，得放棄反對詰問權，同意或擬
    制同意傳聞證據可作為證據，屬於證據傳聞性之解除行為，
    如法院認為適當，不論該傳聞證據是否具備刑事訴訟法第15
    9條之1至第159條之4所定情形，均容許作為證據，不以未具
    備刑事訴訟法第159條之1至第159條之4所定情形為前提（最
    高法院104年度第3次刑事庭會議決議參照）。經查，本院下
    列所引用之供述證據，檢察官、被告廖國坤及其辯護人於原
    審及本院準備程序時均表示同意有證據能力（原審卷第100
    頁、本院卷第139頁），且迄至本院言詞辯論終結前，亦均
    未聲明異議，可認均同意作為本案證據，本院審酌該等證據
    之取得過程並無瑕疵，與本案待證事實間復具有相當之關聯
    性，以之為本案證據尚無不當，認為得為本案之證據，是依
    刑事訴訟法第159條之5之規定，均有證據能力。
  ㈡又刑事訴訟法第159條至第159條之5有關傳聞法則之規定，乃
    對於被告以外之人於審判外之言詞或書面陳述所為之規範；
    至非供述證據之書證及物證，性質上並非供述證據，應無傳
    聞法則規定之適用，如該非供述證據非出於違法取得，並已
    依法踐行調查程序，即不能謂其無證據能力。本判決下列所
    引用之其他非供述證據，被告及其辯護人亦於本院準備程序
    時即均同意作為證據使用，且查無違法取得之情形，復經本
    院依法踐行調查程序（本院卷第225至235頁），本院認亦皆
    得作為證據。
二、認定事實所憑之證據及理由：
  ㈠上開事實，業據被告迭於警詢、偵查、檢察官聲請羈押時原
    審臺灣臺中地方法院之訊問程序、原審與本院準備程序及審
    理時均坦承不諱（臺灣臺中地方檢察署110年度偵字第9123
    號卷〈下稱偵卷〉第74、380頁，原審法院110年度聲羈字第14
    5號卷第12頁，原審卷第58、107、152頁、本院卷第138至13
    9、234頁）；核與證人黃○○、蔡○○分別於警詢、偵查時之證
    述內容（證人黃○○部分：見臺灣臺中地方檢察署109年度他
    字第9611號卷〈下稱他卷〉第141至155、162至164頁；證人蔡
    ○○部分：見他卷第88至101、103至106、124至127頁）；並
    有調閱被告涉嫌毒品危害防制條例案通聯資料偵查報告（他
    卷第5頁）、被告之臉書資料（他卷第17頁）、被告租屋處
    現場蒐證照片（他卷第23至30頁）、門號0000000000號、00
    00000000號行動電話通聯調閱查詢單（他卷第41至42頁）、
    證人黃○○匯款予被告之新光銀行自動櫃員機交易明細表（他
    卷第76頁）、證人蔡○○與被告之對話紀錄（他卷第94至98頁
    ）、證人蔡○○指認被告之指認犯罪嫌疑人紀錄表（他卷第10
    7至112頁）、證人蔡○○指認與被告交易毒品之現場照片（他
    卷第113、117頁）、監視器錄影畫面翻拍照片（他卷第119
    至120頁）、被告租屋處現場照片及地圖（他卷第151至153
    頁）、原審法院110年度聲搜字第302號搜索票（偵卷第123
    頁）、臺中市政府警察局清水分局搜索扣押筆錄、扣押物品
    目錄表、扣押物品收據（偵卷第124至129頁）、搜索現場及
    扣案毒品檢驗照片（偵卷第151至155頁）及被告之郵局帳戶
    開戶資料（偵卷第239頁）等資料在卷可證，復有扣案如附
    表二編號1所示之物可佐，足認被告上開任意性自白核均與
    事實相符，皆堪採信。
  ㈡被告於原審訊問時供稱：就事實欄一㈠部分，其販賣3,000元
    之毒品與證人黃○○，可以從中獲利700至800元左右；就事實
    欄一㈡、㈢部分，其販賣1,000元之毒品與證人蔡○○，則各從
    中獲利200、300元等語（原審卷第58頁）。足徵被告就本案
    各次販賣第二級毒品之犯行，確均有從中賺取價差而牟利之
    意圖，主觀上確實係基於意圖營利而為販賣毒品之犯意無訛
    。
  ㈢綜上所述，本案事證明確，被告上開販賣第二級毒品甲基安
    非他命之犯行，均堪認定，俱應依法論科。
三、論罪科刑：
  ㈠核被告就事實欄一㈠至㈢所為，均係犯毒品危害防制條例第4條
    第2項之販賣第二級毒品罪，共3罪。
  ㈡被告就事實欄一㈠至㈢所示各次因販賣第二級毒品甲基安非他
    命，而持有第二級毒品甲基安非他命之低度行為，應分別為
    其各次販賣第二級毒品之高度行為所吸收，均不另論罪。
  ㈢被告就本案所犯之3次販賣第二級毒品罪間，犯意各別，行為
    互殊，應予分論併罰。
  ㈣刑之加重減輕：
  1.累犯部分：按裁判確定後犯數罪，受二以上徒刑之執行（非
    屬合併處罰範圍）者，其假釋有關期間如何計算，有兩種不
    同見解：其一為就各刑分別執行，分別假釋，另一則為依分
    別執行，合併計算之原則，合併計算假釋有關之期間。為貫
    徹監獄行刑理論及假釋制度之趣旨，並維護受刑人之利益，
    自以後者為可取，固為刑法第79條之1增訂之立法意旨。惟
    上開放寬假釋應具備「最低執行期間」條件之權宜規定，應
    與累犯之規定，分別觀察與適用。併執行之徒刑，本係得各
    別獨立執行之刑，對同法第47條累犯之規定，尚不得以前開
    規定另作例外之解釋，倘其中子罪之徒刑已執行期滿，縱因
    合併計算最低應執行期間而在丑罪徒刑執行中假釋者，於距
    子罪徒刑期滿後之假釋期間再犯罪，即與累犯之構成要件相
    符，仍應以累犯論；又按刑法第47條第1項規定：「受徒刑
    之執行完畢，或一部之執行而赦免後，5年以內故意再犯有
    期徒刑以上之罪者，為累犯，加重本刑至二分之一」，是有
    關累犯加重本刑部分，倘不分情節，基於累犯者有其特別惡
    性及對刑罰反應力薄弱等立法理由，一律加重最低本刑，於
    不符合刑法第59條所定要件之情形下，致生行為人所受之刑
    罰超過其所應負擔罪責之個案，其人身自由因此遭受過苛之
    侵害部分，對人民受憲法第8條保障之人身自由所為限制，
    不符憲法罪刑相當原則，牴觸憲法第23條比例原則，而於刑
    法有關累犯之規定修正前，為避免發生上述罪刑不相當之情
    形，法院就該個案應依本解釋意旨，裁量是否加重最低本刑
    （司法院大法官釋字第775號解釋文參照）。查被告前因竊
    盜、搶奪、施用毒品等案件，經臺灣臺南地方法院以97年度
    聲字第1260號裁定，定應執行有期徒刑3年4月（下稱甲案）
    ，經入監執行後，於102年9月30日縮短刑期假釋出監並付保
    護管束，惟因其於假釋期間內另犯搶奪、竊盜、違反藥事法
    等案件，而經本院以105年度聲字第2258號裁定，定應執行
    有期徒刑3年8月確定（下稱乙案），甲案之假釋遂經撤銷，
    先執行殘刑有期徒刑1年3月又29日（執行期間105年1月15日
    至106年5月13日），再接續執行上開乙案刑期，嗣於108年8
    月30日再次縮短刑期假釋出監並付保護管束，縮刑期滿即保
    護管束期滿日為109年4月2日等情，有臺灣高等法院被告前
    案紀錄表在卷可稽（原審卷第17至43頁）。是被告如事實欄
    一㈠至㈢所示各次販賣第二級毒品甲基安非他命之犯行，均係
    於前案（即甲案）受徒刑執行完畢後，5年內故意再犯有期
    徒刑以上之罪，均為累犯。審酌被告前案所犯施用毒品及轉
    讓禁藥等案件，雖與本案之販賣行為尚屬有別，然其所為均
    與毒品相涉，堪認與本案所犯販賣毒品之罪質相近，足見行
    為人有其特別惡性，且前案入監執行後仍再犯，其對於刑罰
    之反應力顯然薄弱，為兼顧社會防衛之效果，依司法院大法
    官會議釋字第775號解釋意旨，自應依刑法第47條第1項規定
    ，就本案各次販賣第二級毒品甲基安非他命之犯行，除無期
    徒刑部分依法不得加重外，其餘部分均加重其刑。
  2.毒品危害防制條例第17條第2項規定：「犯同條例第4條至第
    8條之罪，於偵查及歷次審判中均自白者，減輕其刑」。本
    案被告就事實欄一㈡、㈢所載販賣第二級毒品甲基安非他命之
    犯行，於警詢、偵查、原審與本院準備程序及審理時，均坦
    承不諱；另就犯罪欄一㈠所載販賣第二級毒品甲基安非他命
    之犯行，則於偵查中檢察官聲請羈押之原審法院訊問時、原
    審與本院準備程序及審理時亦供認不諱，已如前述，皆應依
    毒品危害防制條例第17條第2項規定，各減輕其刑，並均依
    法先加重後減輕之（法定刑為無期徒刑部分則僅予以減輕其
    刑）。
  3.按毒品危害防制條例第17條第1項規定：「犯第4條至第8條
    、第10條或第11條之罪，供出毒品來源，因而查獲其他正犯
    或共犯者，減輕或免除其刑。」而該條項所稱「供出毒品來
    源」，依該條項文義及立法目的解釋，係指供出與其所犯同
    條例第4條至第8條、第10條或第11條之罪有關之本案毒品來
    源而言。亦即須所供出之毒品來源，與其被訴之各該違反毒
    品危害防制條例犯行有直接關聯者，始得適用上開規定減免
    其刑，並非漫無限制。又該條項所稱「因而查獲」，自係指
    供出來源者之具體人別資料，使偵查犯罪之公務員因而對之
    發動偵查，並查得該毒品來源者之犯罪而言（最高法院99年
    度台非字第293號、100年度台上字第451號、101年度台上字
    第49號判決意旨參照）。查被告於原審準備程序及審理時雖
    均供稱其已提供與毒品上手交易時之匯款帳戶給警方，應可
    循線查獲其毒品上手等語。然本案並未因被告供出毒品來源
    而查獲毒品上手之情，有臺灣臺中地方檢察署110年6月18日
    中檢謀年110偵9123字第1109060573號函在卷可佐（原審卷
    第139頁）。嗣被告上訴本院後，再次主張其確已供出上手
    資料，足供檢、警追查上手云云。然經本院分別向臺灣臺中
    地方檢察署與臺中市政府警察局清水分局函查結果，臺灣臺
    中地方檢察署仍函覆稱：目前未有因被告廖國坤之供述查獲
    其他正犯或共犯之情形（有該署110年10月26日中檢謀年110
    偵9123字第1109105691號函附本院卷第171頁可稽）；臺中
    市政府警察局清水分局則覆稱：「本案證人廖國坤坦承毒品
    上手為『蔡○○』與『劉○○』，有關『蔡○○』部分，廖國坤於110年1
    至2月間有前往梧棲區○○路7-11○○門市○○○區○○路00號1樓）
    、全家超商○○○店（○○區○○路000號）與犯嫌蔡○○毒品交易，
    經調閱路口監視器證實廖國坤確實有駕駛出租車輛前往上揭
    交易地點與蔡女會面，惟蔡女於110年11月2日遭臺灣臺中地
    方檢察署發佈毒品危害防制條例通緝（案號：110年觀執字
    第000995號、通緝文號：中檢謀偵金緝字第003724號），尚
    無法查緝到案」、「另毒品上手『劉○○』，本分局經調閱劉嫌
    名下帳戶資料發現確實有與廖男（按即廖國坤）相關交易金
    流數筆，經本分局前往屏東看守所借詢嫌疑人劉○○，劉嫌否
    認有與廖男毒品交易，供稱兩人有金錢交易係因債務糾紛，
    本分局正彙整相關卷證後再行移請臺灣臺中地方檢察署偵辦
    」等語，有該分局110年12月13日中市警清分偵字第1100040
    771號函暨所附偵查佐陳○○職務報告、查捕逃犯作業查詢報
    表在本院卷第209至215頁可考），揆諸前揭說明，本件尚無
    適用毒品危害防制條例第17條第1項對被告減輕或免除其刑
    之餘地，附此敘明。
四、原審以被告廖國坤本案之上開事證明確，引用毒品危害防制
    條例第4條第2項、第17條第2項、第19條第1項，刑法第11條
    、第47條第1項、第51條第5款、第38條之1第1項前段、第3
    項、第40條之2第1項等之規定，並審酌毒品對社會秩序及國
    民健康危害至深且鉅，嚴重影響社會治安，製造、運輸、販
    賣等行為情節尤重，更應嚴加非難，而被告明知毒品對人體
    健康戕害甚鉅，為牟取利益，無視國家杜絕毒品犯罪之禁令
    ，販賣甲基安非他命供他人施用，肇生他人施用毒品之來源
    ，戕害國民身心健康，並有滋生其他犯罪之可能；兼衡被告
    犯後均已坦承所犯之態度，暨被告本案販賣毒品對象為2人
    、次數共3次，各次金額均非至鉅之情；再酌以本案之犯罪
    動機、目的、手段、所得及被告於原審審理時自述之智識程
    度、就業、經濟及家庭生活狀況（原審卷第153頁）等一切
    情狀，分別量處如附表一編號1至3「主文、宣告刑及沒收」
    欄所示之刑，並合併定其應執行刑如原審判決主文所示；復
    就沒收部分，論以：
  ㈠供犯罪所用、犯罪預備之物或犯罪所生之物，屬於犯罪行為
    人者，得沒收之。但有特別規定者，依其規定。前二項之沒
    收，於全部或一部不能沒收或不宜執行沒收時，追徵其價額
    。刑法第38條第2項、第4項分別定有明文。又犯毒品危害防
    制條例第4條至第9條、第12條、第13條或第14條第1項、第2
    項之罪者，其供犯罪所用之物，不問屬於犯罪行為人與否，
    均沒收之，毒品危害防制條例第19條第1項亦定有明文。而
    毒品危害防制條例第19條則為刑法沒收專章之特別規定，於
    毒品案件中在該當於毒品危害防制條例第19條條文之規定下
    ，自應優先適用，其餘毒品案件之沒收，則依刑法沒收之規
    定為之，而販賣毒品所得，既非屬毒品危害防制條例第19條
    所規定沒收之範疇，依上開說明，自應依刑法第38條之1第1
    項之規定，犯罪所得，屬於犯罪行為人者，沒收之，且為貫
    徹不法利得之剝奪，不問原始不法所得不能沒收，於全部或
    一部不能沒收或不宜執行沒收時，依刑法第38條之1第3項之
    規定，追徵其價額。
  ㈡被告如事實欄一㈠所載販賣甲基安非他命所得金額為3,000元
    ，此為被告販賣毒品所得之財物，屬被告之犯罪所得，雖未
    扣案，仍應依刑法第38條之1第1項前段、第3項之規定，於
    被告所犯如附表一編號1所示販賣第二級毒品之罪刑項下宣
    告沒收，並諭知於全部或一部不能沒收或不宜執行沒收時，
    追徵其價額。至被告就事實欄一㈡、㈢販賣第二級毒品甲基安
    非他命犯行部分，因證人蔡○○皆先行賒欠價款，迄今仍未給
    付，故被告尚未實際收取價金之情，業據被告於原審法院訊
    問時所陳明（原審卷第58頁），復經證人蔡○○於偵查中證述
    明確（他卷第124至125頁），是此部分均無犯罪所得應予沒
    收、追徵之問題，附此陳明。
  ㈢又扣案如附表二編號1所示之行動電話1支（含SIM卡1張），
    為被告所有，且係供被告於如事實欄一㈠至㈢所示各次與證人
    黃○○、蔡○○聯繫所用之物等情，業經被告於原審審理時供述
    明確（原審卷第150頁），自均應依毒品危害條例第19條第1
    項規定，於被告所犯如附表一所示各次販賣第二級毒品之罪
    刑項下分別諭知沒收。
  ㈣又按案內扣押之贓證物品，縱屬違禁物，既與判決所認定之
    犯罪無關，即不能於該犯罪諭知之主刑項下，併予宣告沒收
    無關之違禁物（最高法院97年度台非字第582號判決參照）
    。查扣案如附表二編號2所示之子彈3顆，被告否認為其所有
    ，辯稱係先前承租者所遺留之物，其並不知情；如附表二編
    號3所示之甲基安非他命3包，其中1包於被告住處查獲，為
    其施用後剩餘之殘渣袋，其餘2包於在場之林○○身上查獲，
    並非被告所有；如附表二編號4所示之電子磅秤2臺，為被告
    所有，但已經壞掉；如附表二編號5所示之吸食器1個，為被
    告施用甲基安非他命使用；如附表二編號6所示之行動電話1
    支，為同案被告蔡○○所持有；如附表二編號7所示之行動電
    話1支，為被告所持有；如附表二編號8所示之行動電話1支
    ，則為在場之林○○所持有等節，業據被告於原審審理時供稱
    在卷，且被告堅稱上開物品與其本案各次販賣第二級毒品甲
    基安非他命之犯行均無關（偵卷第70、380頁，原審卷第149
    至150頁），並有臺中市政府警察局清水分局扣押物品目錄
    表之「所有人/持有人/保管人」欄之簽名可佐（偵卷第128
    頁），且卷內復查無證據足證上開物品與被告本案之犯罪事
    實相關，自不得於本案宣告沒收。
  ㈤本案就被告所宣告之多數沒收，自應適用刑法第40條之2第1
    項之規定，併執行之等情。
　　核其認事用法並無不當，量刑亦屬妥適。被告上訴意旨雖以
    其前無販賣毒品之前科，經執行完畢之罪係施用毒品、轉讓
    禁藥等，與本案所犯之罪，其罪質不同，縱依法構成累犯，
    依大法官釋字第775號解釋意旨，亦不應加重其刑；及原判
    決就被告本件販賣第二級毒品犯行，已向警方供出毒品來源
    ，卻未依毒品危害防制條例第17條第1項規定獲減輕其刑，
    誠皆有不當云云，而指摘原判決不當。惟查，被告上開各項
    所辯皆不足採信，已詳如前所論述。被告執前詞指摘原判決
    不當，其上訴並無理由，應予駁回。
據上論斷，應依刑事訴訟法第368條，判決如主文。
本案經檢察官楊順淑提起公訴，檢察官謝名冠到庭執行職務。
中　　華　　民　　國　　110 　年　　12　　月　　29　　日
            刑事第七庭  審判長法  官  梁  堯  銘
                              法  官  羅  國  鴻
                              法  官  張  智  雄
以上正本證明與原本無異。
如不服本判決應於收受送達後二十日內向本院提出上訴書狀，其
未敘述上訴理由者，並得於提起上訴後二十日內向本院補提理由
書（均須按他造當事人之人數附繕本）「切勿逕送上級法院」。
因疫情而遲誤不變期間，得向法院聲請回復原狀。
                              書記官  陳  玫  伶
　　　　　　　　　　　　　　　
中　　華　　民　　國　　110 　年　　12　　月　　29　　日

附錄本案論罪科刑法條：
毒品危害防制條例第4條第2項
製造、運輸、販賣第二級毒品者，處無期徒刑或10年以上有期徒
刑，得併科新臺幣1千萬元以下罰金。

附表一：

編號 犯罪事實 罪名、宣告刑及沒收  1 如事實欄一㈠所載 廖國坤販賣第二級毒品，累犯，處有期徒刑伍年肆月。扣案如附表二編號1所示之物沒收；未扣案之犯罪所得新臺幣參仟元沒收，於全部或一部不能沒收或不宜執行沒收時，追徵其價額。  2 如事實欄一㈡所載 廖國坤販賣第二級毒品，累犯，處有期徒刑伍年貳月。扣案如附表二編號1所示之物沒收。  3 如事實欄一㈢所載 廖國坤販賣第二級毒品，累犯，處有期徒刑伍年貳月。扣案如附表二編號1所示之物沒收。 


附表二：扣案物

編號  名 稱 及 數 量   備  註  1 金色IPHONE行動電話1支（含門號0000000000號SIM卡1張） IMEI：000000000000000被告於原審審理時供稱：扣案之金色IPHONE行動電話內插用遠傳門號0000000000號SIM卡，是其所有，供本案各次販賣毒品時聯繫使用等語（原審卷第150頁）。  2 子彈3顆 被告於警、偵時均供稱：該3顆子彈是藏放在先前承租者所遺留之茶壺內，非其所有，其並不知情等語（偵卷第70、380頁）。原審審理時亦供稱：扣案子彈3顆與本案無關等語（原審卷第150頁）。  3 甲基安非他命3包 被告於原審審理時供稱：扣案之甲基安非他命，其中1包於其住處查獲，為其施用後剩餘之殘渣袋（驗餘淨重0.0642公克，見衛生福利部草屯療養院110年3月23日草療鑑字第1100300343號鑑驗書）；另2包於在場之林○○身上查獲，非其所有等語（原審卷第149至150頁）。  4 電子磅秤2臺 被告於原審審理時供稱：扣案之電子磅秤已經壞掉，沒有供本案販賣毒品使用等語（原審卷第150頁）。  5 吸食器1個 被告於原審審理時供稱：扣案吸食器為供其吸食甲基安非他命使用等語（原審卷第150頁）  6 黑色OPPO行動電話1支 IMEI：000000000000000、000000000000000同案被告蔡○○所持有，與本案無關。  7 粉紅色IPHONE行動電話1支 IMEI：000000000000000被告於原審審理時供稱：扣案之粉紅色IPHONE行動電話與本案犯行無關等語（原審卷第150頁）。  8 粉紅色OPPO行動電話1支 IMEI：000000000000000、000000000000000在場之林○○所持有，與本案無關。